臺灣新北地方法院板橋簡易庭民事判決
110年度板簡字第1704號
原      告  徐梅玲  
訴訟代理人  陳裕昇  
被      告  葉奇鼎  
上列當事人間請求侵權行為損害賠償事件，原告提起刑事附帶民
事訴訟，經本院刑事庭裁定移送前來（本院110年度審交附民字
第98號），本院於民國110年12月21日言詞辯論終結，判決如下
：
    主      文
原告之訴及假執行之聲請均駁回。
    事實及理由
一、原告主張：被告於民國109年1月18日上午10時40分許，騎乘
    車牌號碼000-000號輕型機車，自新北市板橋區僑中二街108
    巷斜對面之機車停車格內要往僑中二街108巷，行至僑中二
    街108巷口時，本應注意汽車行駛，應遵守道路交通標誌、
    標線之指示，不得逆向斜穿道路，而依當時天候陰、日間自
    然光線、柏油乾燥路面、無缺陷、無障礙物、視距良好等客
    觀情形，並無不能注意之情事，竟疏未注意，違規逆向斜穿
    道路，適有訴外人高敏鈞無照騎乘車牌號碼000-0000號普通
    重型機車、沿上開僑中二街往僑中三街方向行駛，行至上開
    僑中二街與僑中二街108巷口，因閃避不及，兩車發生擦撞
    ，致高敏鈞人車倒地並滑行。高敏鈞倒地滑行往前時，其前
    方適有沿僑中二街往僑中一街方向行走之原告，因未能閃避
    倒地滑行之高敏鈞騎乘之機車，而遭撞擊，原告因而受有右
    頭皮血腫與右額頭挫傷及腦震盪症候群、背部、右腰、右手
    肘、右小腿挫傷、左腳第一趾撕裂傷、頸椎第四五、五六、
    六七節椎間盤突出、疑似第六七節椎間盤破裂之傷害(下稱
    系爭傷勢)。被告前開過失傷害行為，業經本院以109年度審
    交易字第1387號刑事判決有罪確定。原告因被告上開行為受
    有如下之損害：㈠醫療費用新臺幣（下同）40,520元；㈡看護
    費用60,000元：原告因傷期間由親人看護1個月，每日照護
    費用2,000元，共計60,000元；㈢不能工作損失72,000元：原
    告因本件事故受傷無法工作3個月，以每月最低工資24,000
    元計算，原告受有不能工作損失72,000元；㈣勞動能力減損2
    ,052,633元：原告因本件事故受傷，依勞工保險傷殘給付標
    準已達7級，勞動能力減損比例為40%，因而請求勞動能力減
    損金額2,052,633元；㈤交通費用36,100元：原告因本件事故
    受傷，需往返亞東紀念醫院就醫12次、家福中醫診所就診65
    次，往返車資分別約為300元、500元，而受有交通費用損失
    共36,100元；㈥後續醫療費用60,000元：原告因本件事故所
    受傷害，往後5年內預計每月尚需就診2次，以每月2次看診
    費1,000元計算，共計60,000元；㈦精神慰撫金161,822元。
    為此，爰依民法第184條第1項前段、第2項、第191條之2、
    第193條第1項、第195條第1項前段之規定，請求被告賠償等
    語。並聲明：㈠被告應給付原告2,487,365元，及自刑事附帶
    民事起訴狀繕本送達翌日起至清償日止，按週年利率5%計算
    之利息。㈡願供擔保請准宣告假執行。
二、被告則以：醫療費用、看護費用、不能工作損失、交通費用
    、後續醫療費用及精神慰撫金部分，伊因刑事判決遭處罰金
    ，已無資力賠償原告此部分請求，不同意原告請求之金額；
    原告主張之勞動能力減損比例過高等語，資為抗辯。並聲明
    ：原告之訴駁回。
三、法院之判斷：
  ㈠原告主張被告於上開時、地駕駛前揭車輛違規逆向斜穿道路
    ，與高敏鈞騎乘車輛發生碰撞，高敏鈞人車倒地並滑行，復
    撞擊行走於上開地點之原告，致原告受有系爭傷勢等情，業
    據提出亞東紀念醫院診斷證明書暨醫療費用收據、家福中醫
    診所診斷證明書暨醫療費用明細為證，並經本院依職權向新
    北市政府警察局板橋分局調閱本件道路交通事故卷宗暨調閱
    上開刑事案件偵審卷宗，核閱屬實，復為被告所不爭執，堪
    信原告此部分之主張為真。
  ㈡按因故意或過失，不法侵害他人之權利者，負損害賠償責任
    ；不法侵害他人之身體或健康者，對於被害人因此喪失或減
    少勞動能力或增加生活上之需要時，應負損害賠償責任；不
    法侵害他人之身體、健康，被害人雖非財產上之損害，亦得
    請求賠償相當之金額，民法第184條第1項前段、第193條第1
    項、第195條第1項前段分別定有明文。查被告不法侵害原告
    身體、健康權之侵權行為事實，業經認定於前，從而，原告
    依前開規定，訴請被告負賠償責任，洵屬有據，茲將原告得
    請求被告賠償之金額，分述如下：
  ⒈醫療費用部分：
    原告主張因被告前開過失傷害行為，受有系爭傷勢，而支出
    醫療費用40,520元乙節，業據提出前揭診斷證明書、醫療費
    用收據暨醫療費用明細為證，核認無訛，是以，原告請求被
    告給付醫療費用40,520元，要屬可採。
  ⒉看護費用部分：
    按親屬間之看護，縱因出於親情而未支付該費用，然其所付
    出之勞力，顯非不能以金錢為評價，此種基於身分關係之恩
    惠，自不能加惠於加害人，而應比照一般看護情形，認被害
    人受有相當看護費之損害，命加害人賠償，始符合民法第19
    3條第1項所定「增加生活上需要」之意旨（最高法院89年度
    台上字第1749號判決要旨參照）。原告主張其因本件事故需
    仰賴專人照料生活起居1個月，以每日看護費2,000元計算，
    請求被告給付看護費用60,000元等情，並提出亞東紀念醫院
    診斷證明書為證，觀諸亞東紀念醫院於109年3月6日出具之
    診斷證明書醫囑欄記載：「病人因上述原因於109年1月18日
    至本院急診求診，於109年1月20日、109年2月10日、109年2
    月13日、109年2月21日及109年3月6日至本院門診追蹤檢查
    ，於109年2月13日再返急診求診，宜在家休養3個月，於休
    養期間需專人照護1個月」等語，堪認原告主張其於受傷期
    間有由專人看護1個月之必要，應認可採。又原告主張以每
    日2,000元計算看護費用，與國內目前一般僱請看護之人力
    費用相當，是以，原告請求被告給付看護費用60,000元（計
    算式：2,000元×30日＝60,000元），洵屬可採。
  ⒊不能工作損失部分：
    原告主張其以路邊擺攤為業，因本件事故受傷需休養3個月
    而受有不能工作損失等情，業據提出亞東紀念醫院診斷證明
    書為憑，觀諸亞東紀念醫院於109年3月6日出具之診斷證明
    書醫囑欄之記載如前述，堪認原告確有因傷不能工作而需休
    養3個月之情。又原告主張其以路邊擺攤為業，固未能提出
    營收證明，惟考量依原告之年齡、能力、技能、社會經驗等
    觀之，在通常情形下，其從事勞動工作每日可能之收入，至
    少應不低於基本工資，又依行政院勞動部公布之一般勞工基
    本工資，自109年1月1日起至109年12月31日實施之每月基本
    工資為23,800元，依此計算，原告得請求被告賠償之不能工
    作損失共計71,400元（計算式：23,800元×3＝71,400元），
    逾此部分之請求，核屬無據。
  ⒋勞動能力減損部分：
    按當事人主張有利於己之事實者，就其事實有舉證之責任，
    民事訴訟法第277條前段定有明文。原告雖主張其因本件事
    故受傷致其勞動能力減損，而受有勞動能力減損之損害2,05
    2,633元，惟本院依原告之聲請將原告是否因本件事故受傷
    而減損勞動能力送請亞東紀念醫院鑑定，其鑑定結果為：「
    經本院職業醫學科依病歷紀錄查詢及評估，原告全身多處挫
    傷及撕裂傷和腦震盪依醫理見解不至留存永久之勞動能力減
    損；頸椎第4-7節間之椎間盤突出與車禍之因果關係較難確
    認，且勞動能力減損與傷害因果關係之判斷無涉。」，此有
    該院110年11月18日亞醫審字第1101118014號函存卷可參，
    則原告主張因本件事故受傷而受有勞動能力減損，難認採，
    其請求被告賠償勞動能力減損之損失2,052,633元，即無理
    由。
  ⒌交通費用部分：
    按當事人已證明受有損害而不能證明其數額或證明顯有重大
    困難者，法院應審酌一切情況，依所得心證定其數額；損害
    賠償之訴，原告已證明受有損害，有客觀上不能證明其數額
    或證明顯有重大困難之情事時，如仍強令原告舉證證明損害
    數額，非惟過苛，亦不符訴訟經濟之原則，爰增訂第2項，
    規定此種情形，法院應審酌一切情況，依所得心證定其數額
    ，以求公平，此有民事訴訟法第222條第2項明文暨其立法理
    由可參。查原告主張其因本件事故受傷，需搭乘計程車至亞
    東紀念醫院及家福中醫診所就診，而支出交通費用等語，雖
    未提出相關憑據以資證明，惟本院審酌原告所受傷勢傷及頭
    部、腰背、頸椎及腿部，堪認原告前往醫院門診，確有藉助
    計程車通行之必要，其前往醫院門診所支出之計程車車資當
    屬本件侵權行為所增加之生活上需要，原告就此部分請求被
    告賠償其交通費用之損失，應屬有據。另觀諸前開診斷證明
    書、醫療費用收據暨醫療費用明細，可見原告分別於109年1
    月18日、同年1月20日、同年2月10日、同年2月12日、同年2
    月13日、同年2月21日、同年3月6日、同年4月17日、同年10
    月9日、同年11月6日、同年12月4日及110年1月8日前往亞東
    紀念醫院就診，共計12次；於109年2月14日起至同年12月22
    日日前往家福中醫診所就診，共計65次，復參以大都會計程
    車網站之計程車試算車資表顯示原告自住處前往亞東紀念醫
    院及家福中醫診所之單程計程車資分別為115元、205元，是
    以，原告請求被告賠償交通費用損失29,410元（計算式：11
    5元×12×2＋205元×65×2＝29,410元），洵屬有據，逾此範圍之
    請求，難以憑採。
  ⒍後續醫療費用部分：
　　原告雖請求被告賠償將來醫療費用60,000元，然原告未提出
    任何醫師所出具確有進行前揭後續療程之必要，以及後續療
    程之內容、期間、費用等相關證明文件以供本院審酌，則此
    部分請求，則屬無據，而不可採。
  ⒎精神慰撫金部分：
    再按不法侵害他人之人格權，被害人受有非財產上損害，請
    求加害人賠償相當金額之慰撫金時，法院對於慰撫金之量定
    ，應斟酌實際加害情形、所造成之影響、被害人痛苦之程度
    、兩造之身分地位、經濟情形及其他各種狀況，以核定相當
    之數額（最高法院47年度台上字第1221號、51年度台上字第
    223號判例意旨參照）。查原告因被告前開過失傷害行為，
    而受有系爭傷勢，已如前述，堪認原告精神上自受有一定程
    度之痛苦，原告依民法第195條第1項規定，請求非財產上損
    害賠償，洵屬有據。爰審酌原告目前無業，前以路邊擺攤為
    業、月入約20,000元至30,000元，名下有機車1輛及房屋1間
    (權利範圍3分之1)；被告目前無業、已退休、名下無財產等
    情，業經兩造陳述在卷，另參酌兩造稅務電子閘門所得調件
    明細表所示資力狀況，經綜合考量兩造之關係、身分地位、
    經濟狀況、原告受傷程度、被告之侵權行為態樣暨情節等一
    切情狀，認原告請求被告賠償161,822元之非財產上損害尚
    屬過高，應核減為100,000元為適當。
  ⒏綜上，原告得請求被告賠償之金額共計301,330元（計算式：
    40,520元＋60,000元＋71,400元＋29,410元＋100,000元＝301,33
    0元)。
  ㈢末按保險人依強制汽車責任保險法規定所為之保險給付，視
    為被保險人損害賠償之一部分；被保險人受賠償請求時，得
    扣除之，強制汽車責任保險法第32條定有明文。此一規定之
    立法目的，在於保險人之給付乃由於被保險人支付保險費所
    生，性質上屬於被保險人賠償責任之承擔或轉嫁，自應視為
    加害人或被保險人損害賠償金額之一部分，為避免受害人雙
    重受償，渠等於受賠償請求時，自得扣除之。經查，本件原
    告業已受領強制保險金額為795,055元，此有原告提出之存
    摺存款未登摺交易清單存卷可憑，揆諸前揭規定，原告得請
    求之金額自應扣除強制險保險金。是原告得請求賠償之金額
    為301,330元，經扣除795,055元，本件原告自不得再向被告
    請求賠償。
四、綜上所述，原告依民法第184條第1項前段、第2項、第191條
    之2、第193條第1項、第195條第1項前段之規定，請求被告
    給付原告2,487,365元，及自刑事附帶民事起訴狀繕本送達
    翌日起至清償日止，按週年利率5%計算之利息，為無理由，
    應予駁回。又原告之訴既經駁回，其所為假執行之聲請亦失
    所依附，應併予駁回。
五、本件事證已臻明確，兩造其餘之攻擊防禦方法及所提證據，
    於判決結果不生影響，爰不一一論列，併此敘明。
六、由刑事庭移送民事庭之附帶民事訴訟案件，免納裁判費用，
    此有刑事訴訟法第504條第2項之明文規定。據此，原告提起
    本件刑事附帶民事訴訟請求被告賠償損害，依法無需繳納裁
    判費，另綜觀卷內資料，兩造復無其他訴訟費用之支出，爰
    無庸宣告兩造各應負擔訴訟費用之金額。
中　　華　　民　　國　　111 　年　　1 　　月　　28　　日
                  臺灣新北地方法院板橋簡易庭
                            法  官  施函妤
以上為正本係照原本作成。
如不服本判決，應於送達後20日內，向本院提出上訴狀並表明上
訴理由，如於本判決宣示後送達前提起上訴者，應於判決送達後
20日內補提上訴理由書（須附繕本）。
中　　華　　民　　國　　111 　年　　1 　　月　　28　　日
                            書記官  吳昌穆